【裁判字號】    99,抗,1136
【裁判日期】    990913
【裁判案由】    聲明異議
【裁判全文】
臺灣高等法院民事裁定                  99年度抗字第1136號
抗  告  人  民富企業管理顧問有限公司
法定代理人  甲○○
抗告人與相對人真誠理財顧問有限公司等間，因支付命令事件(9
8年度司促字第 26895號)，就臺灣桃園地方法院書記官所為撤銷
支付命令確定證明書之處分，聲明異議，司法事務官駁回其異議
之處分(裁定)，聲明異議，對於中華民國99年 6月18日臺灣桃園
地方法院 99年度事聲字第111號所為裁定提起抗告，本院裁定如
下：
    主  文
抗告駁回。
抗告訴訟費用由抗告人負擔。
    理  由
一、抗告人於原法院聲明異議之意旨略以：相對人即債務人真誠
    理財顧問有限公司(以下稱真誠公司)、乙○○積欠抗告人新
    臺幣(以下同) 169萬元之債務迄未清償，經抗告人向原法院
    聲請核發支付命令，民國(以下同)98年 8月31日原法院核發
    98年度司促字第26895號支付命令，98年10月9日原法院書記
    官核發確定證明書在案，抗告人持以向原法院民事執行處聲
    請強制執行相對人乙○○所有坐落桃園縣龜山鄉○○路 ○段
    601巷1弄9號2樓房地(以下稱系爭房地)，於執行拍賣程序之
    際，相對人竟以未居住於支付命令送達之處所為由，對於原
    法院書記官所為核發確定證明書之處分聲明異議，詎原法院
    書記官竟片面信其所言，99年 4月13日撤銷確定證明書，抗
    告人對於書記官所為撤銷確定證明書之處分，聲明異議，99
    年 5月19日原法院司法事務官仍駁回抗告人之異議；為此，
    求為廢棄原法院司法事務官所為駁回抗告人異議之處分。
二、原法院略以：抗告人對於相對人等向原法院聲請核發支付命
    令，相對人即債務人真誠公司已於 98年6月30日停業，兼其
    法定代理人乙○○已於 97年2月即已遷離戶籍地，原法院書
    記官將支付命令分別對於相對人真誠公司之營業處所、及兼
    其法定代理人之戶籍所在地為寄存送達，所為寄存送達不合
    法，且原法院所核發支付命令已逾 3個月，迄未合法送達於
    相對人，所發支付命令已失其效力，原法院書記官撤銷支付
    命令確定證明書之處分，尚無不當，抗告人聲明異議，為無
    理由，原法院司法事務官駁回其異議，亦無違誤等由，裁定
    駁回抗告人對於原法院司法事務官駁回其異議處分之異議。
三、抗告意旨略以：抗告人對於原法院書記官撤銷支付命令確定
    證明書，已具狀聲明異議，又為原法院司法事務官駁回異議
    ，抗告人已檢據多項理由，對於原法院司法事務官駁回異議
    之處分具狀聲明異議，原法院即應為實體上審認有無撤銷支
    付命令確定證明書之原因事實，即應審認支付命令是否合法
    送達於相對人收受，寄存送達是否合法確定，資為判斷抗告
    人之異議有無理由之依據；惟原法院仍以原法院司法事務官
    之意見為意見，對於抗告人所提出理由未予斟酌等語。
四、按：「送達於應受送達人之住居所、事務所或營業所行之。
    但在他處會晤應受送達人時，得於會晤處所行之。不知前項
    所定應為送達之處所或不能在該處所為送達時，得在應受送
    達人就業處所為送達。應受送達人陳明在其就業處所收受送
    達者，亦同。對於法定代理人之送達，亦得於當事人本人之
    事務所或營業所行之。」、「送達於住居所、事務所或營業
    所不獲會晤應受送達人者，得將文書付與有辨別事理能力之
    同居人或受僱人。」、「送達不能依前二條規定為之者，得
    將文書寄存送達地之自治或警察機關，並作送達通知書兩份
    ，一份黏貼於應受送達人住居所、事務所、營業所或其就業
    處所門首，另一份置於該送達處所信箱或其他適當位置，以
    為送達。」民事訴訟法第136條、第137條第1項、第138條第
    1項分別定有明文。又：「民事訴訟法第138條所規定之寄存
    送達，限於不能依同法第136條及第137條規定行送達者，始
    得為之，設其送達之處所，雖原為應受送達人之住居所、事
    務所或營業所而實際上已變更者，該原住居所、事務所或營
    業所，即非應為送達之處所，自不得於該原處所為寄存送達
    。」「應受送達人之住居所已變更者，原住居所即非應為送
    達之處所，自不得於原住居所所在地，依民事訴訟法第 138
    條為補充送達。」有最高法院64年度臺抗字第 481號、27年
    度上字第2566號判例、及同院93年度臺抗字第 393號所為：
    「依一定之事實，足認以久住之意思，住於一定之區域者，
    即為設定其住所於該地，為民法第20條所明定，是我國民法
    關於住所之設定，兼採主觀主義及客觀主義之精神，必須主
    觀上有久住一定區域之意思，客觀上有住於一定區域之事實
    ，該一定之區域始為住所，故住所並不以登記為要件。又戶
    籍法為戶籍登記之行政管理規定，戶籍地址乃係依戶籍法所
    為登記之事項，戶籍地址並非為認定住所之唯一標準。」之
    裁判意旨，可資參照。經查：
(一)抗告人於98年 8月28日以相對人積欠抗告人不良債權之讓渡
    金169萬元，具狀向原法院聲請核發支付命令，98年8月31日
    原法院核發98年度司促字第 26895號支付命令，98年9月8日
    原法院就支付命令以相對人即債務人真誠公司營業處所桃園
    縣桃園市○○○街 274巷10號、及其兼法定代理人乙○○之
    戶籍地同縣市○○路 114號，分別寄存於桃園縣政府警察局
    桃園分局(以下稱桃園警分局)同安派出所（以下稱同安派出
    所)、中路派出所(以下稱中路派出所），以為送達，有送達
    證書在卷(原法院支付命令卷第28、27頁)為憑。
(二)惟查：
  1.相對人真誠公司之公司所在地設於桃園縣桃園市○○○街27
    4巷10號，已於抗告人具狀聲請核發支付命令前之98年6月30
    日停止營業，有抗告人聲請核發支付命令具狀檢附相對人真
    誠公司之基本資料在卷(原審支付命令卷第 8頁)足稽；且經
    桃園警分局派員查訪，係「原為居民楊雅存所居住，經通緝
    逃逸已無人居住，其法定代理人乙○○於98年9月1日至98年
    10月15日亦未住於上址」等事實，有桃園警分局99年4月5日
    桃警分刑字第0991022863號函檢附之查訪紀錄表、及原法院
    非訟中心電話記錄單在卷(原審支付命令卷第75、79頁)足稽
    ；其原營業處所即公司所在地之桃園縣桃園市○○○街 274
    巷10號，即難認係真誠公司應為送達之處所，且所寄存之支
    付命令，迄未有人前往同安派出所領取，亦有桃園警分局99
    年9月4日桃警分刑字第0991042153號函檢附司法信件登記管
    制表在卷(本院卷第31、33頁)可考，原法院依民事訴訟法第
    138 條之規定，就本件支付命令寄存於同安派出所以為送達
    ，難認已合法送達。
  2.相對人乙○○籍設於同縣市○○路114號，於97年1月間買受
    同縣龜山鄉○○路○段601巷1弄9號2樓，即於同年2月間遷入
    居住，而未居住於戶籍地，業據提出系爭房地之建物登記謄
    本在卷(原審支付命令卷第42頁)為憑；且由前揭桃園警分局
    函檢附之記事卡，98年4月4日「過錄」時即已載明相對人乙
    ○○住址為「龜山鄉○○路○段601巷1弄9號 2樓」，有記事
    卡在卷(原審支付命令卷第78頁)足稽；且所寄存之支付命令
    ，「因三個月內未有領取之情事，依規定寄存文件退還郵局
    ，資料無法查證。」，亦有桃園警分局99年9月1日桃警分刑
    字第0991042152號函檢附桃警分局偵查隊交辦單在卷（本院
    卷第29、30頁）可考，相對人乙○○於抗告人聲請原法院強
    制執行其所有系爭房地，始獲悉支付命令寄存送達有不合法
    情事，而向原法院聲明異議，尚非全無憑據。相對人乙○○
    迄99年 8月11日仍未將其戶籍遷至其住所地之事實，有相對
    人乙○○於本院準備程序期日到場陳述在卷（本院卷第17頁
    正背面），其於99年2月3日委任律師之委任狀（原審卷第32
    頁）所載之住址，仍為其戶籍所在地，尚難認足以影響寄存
    送達所生不合法之效力，應予敘明。
  3.從而，原法院核發本件支付命令之確定證明書，經相對人於
    99年3月4日具狀聲明異議，為實質審查後認有上揭寄存送達
    不合法情事，且距核發支付命令之期間已逾 3個月，而為撤
    銷支付命令確定證明書之處分，經核於法尚無不合。
(三)查：送達於應受送達人之住居所、事務所或營業所行之，民
    事訴訟法第136條第1項前段定有明文；本條所謂住居，乃應
    受送達人安息休養之所，送達處所是否為應受送達人安息休
    養之所，所轄管區派出所知之甚稔，為眾所週知之事實，原
    法院為調查前揭寄存送達合法與否，函請桃園縣政府警察局
    桃園分局「查明債務人真誠理財顧問有限公司於民國98年 9
    月 1日至98年10月15日間是否設於貴轄桃園縣桃園市○○○
    街274巷10號，乙○○於民國98年9月 1日至98年10月l5日是
    否居住於貴轄桃園縣桃園市○○路 114號，或係空戶設籍無
    人居住，請惠復。」(原審支付命令卷第71頁)，非法所不許
    。且本件支付命令之送達係由郵務人員為之，郵務人員因未
    獲會晤應受送達人，而以寄存方式為之，已詳載於送達證書
    ，無再向郵務機構調查必要，從而，抗告意旨持以指摘原法
    院之裁定不當，求予廢棄，為無理由，應予駁回。
五、據上論結，本件抗告為無理由，依民事訴訟法第495條之1第
    1項、第449條第 1項、第95條、第78條之規定，裁定如主文
    。
中    華    民    國    99    年    9    月    13    日
                    民事第四庭
                        審判長法  官  李錦美
                              法  官  鍾任賜
                              法  官  陳博享
正本係照原本作成。
本裁定除以適用法規顯有錯誤為理由外，不得再抗告。如提起再
抗告，應於收受後10日內委任律師為代理人向本院提出再抗告狀
。並繳納再抗告費新台幣１千元。
中    華    民    國    99    年    9     月    14    日
                              書記官  鄭靜如

司法院資訊處製作；財團法人民間司法改革基金會備份。
